臺灣宜蘭地方法院刑事判決　　　　　　　　94年度訴字第63號
　　公　訴　人　臺灣宜蘭地方法院檢察署檢察官
　　被　　　告　甲○○　男　2.
上列被告因毒品危害防制條例案件，經檢察官提起公訴（94年
度毒偵字第89號），本院判決如下：
    主  文
甲○○連續施用第一級毒品，處有期徒刑捌月；又施用第二級毒
品，處有期徒刑肆月。應執行有期徒刑拾月。
    事  實
一、甲○○前因施用毒品案件，經依本院於92年3 月31日以92年
    度毒聲字第155 號裁定送觀察、勒戒後，認無繼續施用毒品
    之傾向，由臺灣宜蘭地方法院檢察署檢察官於民國92年6 月
    16日以92年度毒偵字第94、400 號為不起訴處分確定。詎猶
    不知悔改，竟基於施用第一級毒品海洛因之概括犯意，自93
    年11月初某日起至同年12月9 日下午4 時許止，連續在宜蘭
    縣宜蘭市綠九市場公廁內施用第一級毒品海洛因多次。另基
    於施用第二級毒品之犯意，於93年12月9 日晚間11時許往前
    回溯96小時內之某時許，在不詳處所施用第二級毒品安非他
    命1 次。嗣經警於93年12月9 日晚間11時許採尿送驗呈鴉片
    類及安非他命類陽性反應而查知上情。
二、案經宜蘭縣警察局宜蘭分局報請臺灣宜蘭地方法院檢察署檢
    察官偵查起訴。
    理  由
一、訊據被告甲○○對於93年11初起至同年12月9 日下午4 時許
    ，連續在宜蘭市綠久市場以針筒注射方式施用海洛因多次部
    分自白不諱，惟矢口否認曾於93年12月9 日晚間11時許往前
    回溯96小時內某時施用安非他命，辯稱：當時在綽號「阿水
    」的朋友家中，當時他家中有很多煙，可能「阿水」在吸食
    安非他命，我不小心吸到二手煙方才會檢驗出陽性反應云云
    。惟查：
（一）被告於93年12月9 日晚間11時許經警查獲後，採尿送驗結
      果，均呈嗎啡及安非他命陽性反應，有宜蘭縣警察局礁溪
      分局偵辦毒品案件嫌疑犯尿液送驗編號姓名對照表1 紙、
      宜蘭縣警察局宜蘭分局毒品案件犯嫌姓名及尿液編號對照
      表2 紙、慈濟大學濫用藥物檢驗中心檢驗總表等附卷可稽
      ，是被告自白施用海洛因之犯行，與事證相符。
（二）至被告雖辯稱並無施用第二級毒品安非他命，然被告於93
      年12月9 日晚間11時許為警採尿送檢驗結果，呈現甲基安
      非他命陽性反應，有慈濟大學濫用藥物檢驗中心檢驗總表
      一紙附卷可稽。再慈濟大學濫用藥物檢驗中心之檢驗方法
      ，係以酵素免疫學分析法（ＥＩＡ）作初步檢驗後，再以
      氣象層析質譜儀法（ＧＣ／ＭＳ）加以確認，有前揭濫用
      藥物檢驗中心檢驗總報之記載可按，故本件尿液業經精密
      方法加以檢驗，而在良好操作條件下，以此法作藥物及其
      代謝產物之定性及定量分析，幾無偽陽性反應產生可能，
      其結果應為正確無訛。又被告對送驗之尿液係其排放一節
      ，並不否認，且該尿液為被告親自彌封並按捺指紋，並由
      員警編號，此有宜蘭縣警察局宜蘭分局毒品案件嫌疑人姓
      名及尿液編號對照表一紙在卷可稽，故上揭送檢尿液確係
      被告所有，亦無疑問。再個人口服投與甲基安非他命後，
      其尿液中能否驗出安非他命陽性反應，與其投與方式、投
      與量、個人體質、採尿時間及檢測儀器之精密度等有關，
      一般而言，約70% 於口服投與後24小時內自尿中排出，約
      90% 於96小時內自尿中排出，從而吸食時間距採集尿液時
      間最長可能不會超過4 日，亦有行政院衛生署藥物食品檢
      驗局81年2 月8 日81藥檢壹字第1156號函附卷可按，足認
      被告有於93年12月9 日下午4 時採尿時回溯96小時內某時
      有施用安非他命1 次。另吸入煙毒或安非他命之二手煙，
      在文獻上雖尚無能否由尿液中檢驗出煙毒或安非他命反應
      之研究報告，然按法務部調查局檢驗煙毒或安非他命案件
      經驗研判，若非長時間與吸毒者直接相向且存心大量吸入
      吸毒者所呼出之煙氣，以二手煙中可能存在之低劑量煙毒
      或安非他命，應不致在尿液中檢驗出煙毒或安非他命反應
      ，有法務部調查局82年8 月6 日發技一字第4153號函在
      卷可按。是依前揭函件意旨，二手煙中所存在之安非他命
      毒氣甚微，如非故意大量吸入者，不致在尿液中檢驗出安
      非他命反應。再觀諸被告尿液中之甲基安非他命濃度為
      505 至3210ng/ml ，較行政院衛生署公告之閾值濃度500n
      g/ml高出甚多，應非僅與施用安非他命者短暫同處一室可
      致。故被告辯稱其於友人「阿水」施用安非他命時在場，
      無意中吸入安非他命之二手煙致驗尿結果呈安非他命陽性
      反應云云，應不足採信。
（三）被告前因施用毒品案件，經依本院於92年3 月31日以92年
      度毒聲字第155 號裁定送觀察、勒戒後，認無繼續施用毒
      品之傾向，由臺灣宜蘭地方法院檢察署檢察官於民國92年
      6 月16日以92年度毒偵字第94、400 號為不起訴處分確定
      ，有臺灣高等法院被告全國前案紀錄表附卷可參。綜上所
      述，本件事證已臻明確，被告施用毒品犯行洵堪認定，應
      依法論科。
二、按毒品危害防制條例第二條將具成癮性、濫用性及對社會危
    害性之麻醉藥品與其製品及影響精神物質與其製品列為毒品
    ，並將海洛因及安非他命分別列為毒品危害防制條例第2 條
    第2項第1款之第一級毒品及第2 款之第二級毒品。核被告所
    為，係犯毒品危害防制條例第10條第1 項施用第一級毒品罪
    ，及同條第2 項施用第二級毒品罪。而其施用第一、二級毒
    品前所持有第一、二級毒品之低度行為，業已分別為施用毒
    品之高度行為所吸收，均不另論罪。被告先後多次施用海洛
    因之犯行，時間緊接，方法相同，觸犯構成要件相同之罪，
    顯係基於概括犯意為之，應依刑法第56條連續犯之規定，論
    以一罪，並加重其刑。又其所犯連續施用第一級毒品及施用
    第二級毒品罪，犯意各別，罪名不同，應分論併罰。爰審酌
    被告之經數次勒戒矯治後仍不思戒除毒癮，再犯本件施用毒
    品犯行、犯罪後僅坦承部分犯行、其施用毒品對社會治安造
    成潛在性危害及施用次數、期間情形等一切情狀，就其所犯
    二罪量處如主文所示之刑，並定其應執行之刑，以示懲戒。
據上論斷，應依刑事訴訟法第299 條第1 項前段，毒品危害防制
條例第10條第1 項、第2 項，刑法第11條前段、第51條第5 款，
判決如主文。
本案經檢察官吳慧蘭到庭執行職務
中　　華　　民　　國　　94　　年　　3 　　月　　   21　日
                  刑事第二庭審判長法  官  林明山
                    　            法  官  謝佩玲
                                  法  官  李毓華
以上正本證明與原本無異。
如不服本判決，應於判決送達後10日內，向本院提出上訴狀。（
需附繕本）
                                  書記官　陳蒼仁
中　　華　　民　　國　　94　　年　　3 　　月　　21　　日
附錄法條：
毒品危害防制條例第10條
施用第一級毒品者，處六月以上五年以下有期徒刑。
施用第二級毒品者，處三年以下有期徒刑。
